臺灣臺中地方法院刑事判決　　　　　　　 96年度易字第964號
公　訴　人　臺灣臺中地方法院檢察署檢察官
被　　　告　甲○○
上列被告因恐嚇取財案件，經檢察官聲請簡易判決處刑（九十五
年度偵字第三六五四號），本院臺中簡易庭認不宜逕以簡易判決
處刑（九十六年度中簡字第三三七號），由刑事庭改依通常程序
，判決如下：
    主    文
本件免訴。
    理    由
一、檢察官聲請簡易判決處刑意旨略以：被告甲○○明知申請開
    立帳戶甚為簡便，且申請人無須具備特殊條件，依一般社會
    生活之通常經驗，犯罪集團等不法份子經常利用他人所申請
    之電話、存款帳戶、提款卡、密碼轉帳等方式，獲取不法利
    益並逃避執法人員之追查，亦知提供電話、金融帳戶、存摺
    簿、提款卡、印章及密碼予陌生人士使用，常與財產犯罪密
    切相關，可能被犯罪集團所利用以遂其等恐嚇取財或詐欺犯
    罪及隱匿、掩飾其等犯罪所得財物或財產上利益之目的。詎
    被告仍基於幫助他人實施恐嚇取財之不確定故意，於民國九
    十四年十一月間，將其在臺灣中小企業銀行大園分行（下稱
    臺灣企銀）開設之帳號第00000000000號帳戶之
    存摺、提款卡及提款卡密碼，在不詳時、地，以不詳之價格
    ，交付某姓名、年籍不詳之成年人士收購後，再交不詳之犯
    罪集團成員作為恐嚇取財犯行使用。嗣該不詳之犯罪集團成
    員取得上開帳戶資料後，即基於恐嚇取財之犯意，先在網路
    聊天室散佈援交之訊息，適有乙○○於九十四年十一月十三
    日上午五時許，在臺中市○區○○里○○路八○一號二樓「
    智慧帝國」網路咖啡店上網聊天，收到該則援交訊息，乃撥
    打該訊息所留下之聯絡電話「0000000000號」聯
    絡，由該犯罪集團之某姓名、年籍不詳之女性成年成員接聽
    後，即與乙○○約定見面地點。待乙○○依約前往，另由該
    犯罪集團之某姓名、年籍不詳之男性成年成員來電佯稱，必
    須先至自動櫃員機前操作以確認身分，乙○○因發現有詐，
    未依其指示操作。該名男子又來電恐嚇稱：「要伊不要耍他
    ，否則要伊好看」等語，使乙○○心生畏懼，依其指示於同
    日上午五時四十二分許，至臺中市○○○路之萬泰銀行所設
    立之自動櫃員機，匯款新臺幣（下同）一萬九千九百八十三
    元至被告上開臺灣企銀帳戶內。嗣該名男子又表示乙○○破
    壞伊等截取銀行訊息系統，要乙○○再持一存款金額超過二
    萬元之提款卡至自動櫃員機依指示操作，乙○○固未再依指
    示匯款，惟仍覺畏懼而報警處理，經警循線查獲上情，因認
    被告涉有刑法第三十條第一項、第三百四十六條第一項之幫
    助恐嚇取財罪嫌等語。
二、按案件曾經判決確定者，應諭知免訴之判決，刑事訴訟法第
    三百零二條第一款，定有明文。又訴訟上所謂一事不再理之
    原則，關於實質上一罪或裁判上一罪，均有其適用。連續犯
    係裁判上之一罪，其一部分犯罪事實曾經判決確定者，其效
    力當然及於全部，故檢察官復將其他部分重行起訴，亦應諭
    知免訴之判決，最高法院四十九年臺非字第二○號及六十年
    臺非字第七七號迭著有判例。又按判決應宣示之，但不經言
    詞辯論之判決不在此限，刑事訴訟法第二百二十四條第一項
    定有明文。又裁判製作裁判書者，除有特別規定外，應以正
    本送達於當事人、代理人、辯護人或其他受裁判之人，同法
    第二百二十七條第一項亦有明定。是裁判如經宣示者，於宣
    示時對外發生效力；如未經宣示、公告時，則於該裁判送達
    於當事人、代理人、辯護人或其他受裁判之人時，始對外發
    生裁判之效力。若第一審之判決，因未經言詞辯論，而未宣
    示及對外公告，嗣該判決送達後，因未上訴而確定，該判決
    因未經宣示及公告，應以其正本最先送達於當事人之時，對
    外發生效力，而以之為該判決確定既判力範圍之時點（最高
    法院九十年度臺非字第二四三號判決意旨參照）。
三、查被告前曾於九十四年六月十四日起至同年十一月十一日間
    （即被害人最初遭詐騙之日）某日間，在臺灣地區某處，將
    其於中國信託商業銀行（下稱中信銀行）開設之帳號：00
    00000000000號帳戶，及上開臺灣企銀帳戶，以
    每個帳戶三千元之代價出售，並交付該帳戶之存摺、提款卡
    ，而供不詳姓名年籍之人所屬犯罪集團作為詐欺取財之用。
    嗣該詐欺集團成員即基於詐欺取財之概括犯意，連續為下列
    行為：(一)於九十四年十一月十一日在ＵＴ網路聊天室內，自
  　稱「小敏」之女子以援交為由，致被害人周正雄陷於錯誤，
    而依該詐欺集團成員指示將三千元匯入被告上開臺灣企銀帳
    戶內。(二)於九十四年十一月十三日在奇摩網路聊天室內，自
　  稱「小諾」之女子以援交為由，致被害人黃立斯陷於錯誤，
    而依該詐欺集團成員指示，將九千九百九十九元匯入被告上
    開臺灣企銀帳戶內。嗣被害人周正雄及黃立斯發覺被騙，乃
    報警處理，而被告此部分幫助詐欺取財犯行，經臺灣桃園地
    方法院檢察署檢察官偵查終結後，對被告提起公訴（偵查案
    號：九十五年度偵字第一八四九八號），臺灣桃園地方法院
    訊問被告後，改以簡易判決處刑，並於九十五年十二月二十
    九日以九十五年度簡字第四六七號刑事簡易判決，判處被告
    有期徒刑五月，並於九十六年二月十五日確定等情，有前開
    刑事簡易判決書、臺灣高等法院被告前案紀錄表及本院電話
    紀錄各一份在卷可參。
四、經查，本件聲請簡易判決處刑意旨認被告涉犯幫助恐嚇取財
    罪嫌，所提供之帳戶即臺灣企銀存摺、提款卡及密碼，與前
    揭確定判決認定被告幫助詐欺取財所提供之帳戶存摺、提款
    卡及密碼係同一帳戶，應認以一幫助行為，同時幫助詐欺取
    財及恐嚇取財，核屬一行為觸犯數罪名之想像競合犯，應依
    刑法第五十五條規定，從一重處斷（修正後刑法第五十五條
    關於想像競合犯之規定，固增加但書：「但不得科以較輕罪
    名所定最輕本刑以下之刑」之規定，惟此係屬科刑之限制，
    為法理之明文化，非屬法律之變更，毋庸比較新舊法，附此
    敘明），而有裁判上一罪關係。前案即臺灣桃園地方法院九
    十五年度簡字第四六七號刑事簡易判決之判決時間，係在九
    十五年十二月二十九日，則該刑事簡易判決確定既判力之時
    點，自在被告本件犯罪時間之後，允無疑義。從而，本件被
    告幫助恐嚇取財之犯行，既為前案確定判決既判力效力所及
    ，而屬同一案件，爰不經言詞辯論，逕行諭知免訴之判決。
據上論斷，應依刑事訴訟法第三百零二條第一款、第三百零七條
，判決如主文。
中　　華　　民　　國　　96　　年 　　3　　月　　15　　日
                  刑事第三庭    審判長法  官　唐光義
                                      法  官　朱光國
                                      法  官　郭妙俐
以上正本證明與原本無異。
如不服本判決，應於收受送達後十日內向本院提出上訴書狀（應
附繕本）。
                                      書記官  陳玉芬
中　　華　　民　　國　　96　　年 　　3　　月　　15　　日
